---
title: "Tidyverse - ggplot2"
output: 
  distill::distill_article:
    toc: true
    toc_depth: 4
---

```{r setup, include=FALSE}
knitr::opts_chunk$set(echo = TRUE)
```

# Preparativos

## Carga de paquetes

```{r message = FALSE}
# Carga de dplyr
library(dplyr)

# Carga de ggplot2
library(ggplot2)
```

## Conjuntos de datos utilizados

**Datos hidrológicos**  
```{r}
# Carga de datos desde un archivo CSV
rios <-
  read.csv(file = 'https://raw.githubusercontent.com/gf0604-procesamientodatosgeograficos/2021i-datos/main/hidrologia/fdc/FDC.csv')
```

**Casos de COVID-19 en Costa Rica**  
```{r}
# Carga de datos desde un archivo CSV
covid <-
  read.csv(file = 'https://raw.githubusercontent.com/gf0604-procesamientodatosgeograficos/2021i-datos/main/ministerio-salud/covid/ultimafecha_CSV_GENERAL.csv')
```

# El paquete ggplot2
El paquete [ggplot2](https://ggplot2.tidyverse.org/) de [Tidyverse](https://www.tidyverse.org/) es un sistema para la creación de gráficos de manera declarativa, basado en el libro [Wilkinson, L. (2005). The Grammar of Graphics](https://amzn.to/2ef1eWp). En [Wickham, H. (20210) A Layered Grammar of Graphics](http://vita.had.co.nz/papers/layered-grammar.pdf), puede encontrarse una versión resumida y enfocada en la implementación de ggplot2.

El programador proporciona los datos, indica como mapear las variables a elementos visuales (*aesthetics*), cuales geometrías utilizar y ggplot se encarga de los detalles. Por lo general, para construir un gráfico con ggplot2 se siguen los siguientes pasos:

* Se llama a la función [ggplot()](https://ggplot2.tidyverse.org/reference/ggplot.html), para inicializar el gráfico: 

* A través de la función [aes()](https://ggplot2.tidyverse.org/reference/aes.html), se especifica el mapeo de las variables a elementos visuales.  

* Luego se agregan:  
  - Capas (ej. [geom_point()](https://ggplot2.tidyverse.org/reference/geom_point.html), [geom_histogram()](https://ggplot2.tidyverse.org/reference/geom_freqpoly.html)).  
  - Escalas (ej. [scale_color_brewer()](https://ggplot2.tidyverse.org/reference/scale_colour_brewer.html)).  
  - *Faceting* (ej. [facet_wrap()](https://ggplot2.tidyverse.org/reference/facet_wrap.html)).  
  - Sistemas de coordenadas (ej. [coord_flip()](https://ggplot2.tidyverse.org/reference/coord_flip.html)).

Se puede generalizar el uso de ggplot2 mediante el siguiente formato:

```{r eval=FALSE}
ggplot(data = <DATOS>, aes(<MAPEOS>)) + 
  <GEOM_FUNCION>(<OPCIONES>)
```

## Ejemplos de uso

### Histogramas

Se generan con la función [geom_histogram()](https://ggplot2.tidyverse.org/reference/geom_histogram.html).

```{r}
# Cambio de nombre de columna
rios <-
  rios %>%
  rename(pandora = Pandora.mm..637km2.)

# Histograma simple
ggplot(data = rios, aes(x = pandora)) +
  geom_histogram()

# Histograma con opciones
ggplot(data = rios, aes(x = pandora)) +
  geom_histogram(binwidth = 1,
                 color = "black",
                 fill = "white")
```

### Gráficos de línea

Se generan con la función [geom_line()](https://ggplot2.tidyverse.org/reference/geom_path.html).

```{r}
# Cambio de nombres de columnas y conversión de la columna de fecha
rios <-
  rios %>%
  rename(fecha = Tiempo,
         banano = Banano.mm..90km2.) %>%
  mutate(fecha = as.Date(fecha, format = "%m/%d/%Y"))

# Gráfico de líneas simple
ggplot(rios, aes(x = fecha, y = pandora)) +
  geom_line()
```